【裁判字號】    99,訴,1744
【裁判日期】    991217
【裁判案由】    偽造文書等
【裁判全文】
臺灣臺北地方法院刑事判決              99年度訴字第1744號
公  訴  人  臺灣臺北地方法院檢察署檢察官
被      告  張志榮
上列被告因偽造文書等案件，經檢察官提起公訴（99年度偵字第
18912號），嗣因被告就被訴事實為有罪之陳述，本院告知被告
簡式審判程序之旨，並聽取當事人之意見後，裁定改依簡式審判
程序進行，判決如下：
    主  文
張志榮共同偽造公文書，足以生損害於公眾及他人，處有期徒刑
壹年貳月。扣案行動電話壹具（含0000000000門號SI
M卡壹枚）、偽造之「法務部台中地檢署監管科書記官」服務證
壹張、偽造之「臺灣台中地方法院地檢署公證處」文書壹張、未
扣案偽造之「法務部行政執行署臺北執行處凍結管制命令章」、
「檢察執行處鑑」印章各壹枚均沒收。
    事  實
一、緣羅天嘯於民國99年8月4日上午8點30分許，接獲真實姓名
    年籍不詳綽號「小王」之成年男子等詐欺集團成員之詐騙，
    該成員以輪流假冒社會局許惠娟、刑事局小隊長陳世華、臺
    中地檢署主任檢察官王清杰等身分，撥打電話向羅天嘯佯稱
    ：其老人年金遭人冒領，涉犯洗錢防制法，需將財產交付監
    管云云，羅天嘯因此陷於錯誤，分別於99年8月4日中午11時
    許、8月5日11時許，在臺北市○○區○○路公園展覽館旁，
    交付美金3萬5千元、4萬6800元予「小王」等詐騙集團其他
    車手，該車手並當場將蓋有「法務部行政執行署台北執行處
    凍結管制命令印」、「檢察執行處鑑」公印文之「臺灣台中
    地方法院地檢署公證處」之偽造公文書交付羅天嘯，該詐騙
    集團得手後，竟食髓知味，再於99年8月6日上午9時許，以
    相同之方式撥打電話向羅天嘯要求提領美金8萬元交付監管
    ，惟此時羅天嘯已知受騙，一面與詐欺集團相約取款地點，
    一面報警員警到場埋伏。嗣張志榮於同年8月5日下午2時30
    分許，因缺錢花用，向「小王」之詐欺集團成員表示參與詐
    欺集團之行為，擔任接受指示前往出面取款之車手角色，張
    志榮即自斯時起與「小王」及該詐欺集團其餘不詳之成年成
    員共同意圖為自己不法之所有及基於冒充公務員行使職權、
    偽造公文書及行使偽造特種文書之犯意聯絡，由「小王」指
    示張志榮至桃園南崁車站後，由真實姓名不詳年籍之成年女
    子交付1只黑色背包，內裝有未貼上照片之「法務部台中地
    檢署監管科書記官楊欽勝」偽造服務證1張、蓋有「法務部
    行政執行署台北執行處凍結管制命令印」、「檢察執行處鑑
    」公印文之「臺灣台中地方法院地檢署公證處」之偽造公文
    書1張及與詐欺集團成員聯絡用之行動電話1具（門號：0000
    000000號），嗣於8月6日中午12時30分，張志榮接獲「小王
    」詐騙成功之通知，攜帶已妥貼有其照片之「法務部台中地
    檢署監管科書記官楊欽勝」偽造服務證、及前揭偽造之公文
    書，身著西裝，手拿黑色公事包，前往臺北市○○區○○路
    公園，出示偽造之服務證，欲向羅天嘯取款時，為現場埋伏
    員警當場逮捕，並扣得上開行動電話、偽造之服務證及偽造
    之公文書，足生損害於楊欽勝、臺灣臺中地方法院檢察署職
    務執行正確性及司法文書之公信力。
二、案經羅天嘯訴請臺北市政府警察局萬華分局報告臺灣臺北地
    方法院檢察署檢察官偵查起訴。
    理  由
壹、程序事項:
    本件被告張志榮所犯係死刑、無期徒刑、最輕本刑為三年以
    上有期徒刑以外之罪，其於準備程序中就被訴事實為有罪之
    陳述，經本院告知簡式審判程序之旨，並聽取公訴人及被告
    之意見後，認無不得或不宜改依簡式審判程序進行之情事，
    爰依刑事訴訟法第273條之1第1項規定，裁定由受命法官獨
    任進行簡式審判程序，合先敘明。
貳、實體事項:
一、上揭犯罪事實，業據被告於偵查及本院審理中坦承不諱，核
    與告訴人羅天嘯於警詢及偵查指訴之情節相符（見99年度偵
    字第18912號偵查卷第15至18頁、第53頁），並有扣案之行
    動電話（門號：0000000000號）1具、「法務部台中地檢署
    監管科書記官楊欽勝」偽造服務證1張、蓋有「檢察執行處
    鑑」、「法務部行政執行署台北執行處凍結管制命令印」公
    印文之「臺灣台中地方法院地檢署公證處」之偽造公文書1
    紙在卷可佐，被告出於任意性之自白與事實相符，應堪採信
    ，本件事證明確，被告犯行堪以認定，應依法論科。
二、論罪科刑部分：
  (一)按刑法上偽造文書罪，係著重於保護公共信用之法益，即使
    該偽造文書所載名義製作人實無其人，而社會上一般人仍有
    誤信其為真正文書之危險，仍難阻卻犯罪之成立，況上訴人
    所偽造之機關現仍存在，其足生損害於該機關及被害人，了
    無疑義，最高法院54年度臺上字第1404號著有判例；又刑法
    上所稱之「公文書」，係指公務員職務上製作之文書，與其
    上有無使用「公印」無涉；若由形式上觀察，文書之製作人
    為公務員，且文書之內容係就公務員職務上之事項所製作，
    即令該偽造之公文書上所載製作名義機關不存在，或該文書
    所載之內容並非該管公務員職務上所管轄，然社會上一般人
    既無法辨識而仍有誤信為真正之危險，仍難謂非公文書。上
    開偽造之「臺灣台中地方法院地檢署公證處」之文書，形式
    上均已表明係臺灣臺中地方法院檢察署所出具，其內容又係
    關於刑事案件之偵辦情形，自有表彰該檢察署之公務員本於
    職務而製作之意，縱臺灣臺中地方法院檢察署內部並無「公
    證處」此單位其人，該等文書所載製作名義人係屬虛構，但
    依前揭說明，仍屬公文書。
  (二)次按刑法所謂公印，係指公署或公務員職務上所使用之印信
    而言；所謂公印或公印文，係專指表示公署或公務員資格之
    印信而言，即俗稱大印與小官印及其印文（最高法院22年上
    字第1904號及69年臺上字第693號判例意旨可資參照）；又
    按公印之形式凡符合印信條例規定之要件而製頒，無論為印
    、關防、職章、圖記，如足以表示其為公務主體之同一性者
    ，均屬之（最高法院89年度臺上字第3155號判決意旨可參）
    。被告所攜帶欲向告訴人出示偽造之「臺灣臺中地方法院地
    檢署公證處」之文書，既記載為「臺灣台中地方法院地檢署
    公證處」、「主任檢察官王清杰」，為冒用公署名義所為之
    文書；其上偽造之「法務部行政執行署台北執行處凍結管制
    命令印」、「檢察執行處鑑」，均係表示公務機關之印信，
    自屬公印文。
  (三)按「法務部台中地檢署監管科書記官楊欽勝」服務證，係用
    以表示服務之證書，依司法院院解字第3918號解釋關於偽造
    在某機關任職證件應成立刑法第212條罪之見解，係屬特種
    文書，持以行使，自足生損害於楊欽勝及臺灣臺中地方法院
    檢察署管理所屬人員及職務執行之正確性，核被告所為，係
    犯刑法第211條之偽造公文書罪、第216條、第212條之行使
    特種文書罪、第158條第1項之僭行公務員職權罪、第339條
    第3項、第1項之詐欺取財未遂罪。被告與綽號「小王」等詐
    騙集團成年人間，就前揭犯行間，有犯意聯絡及行為分擔，
    為共同正犯。又被告偽造公印及偽造公印文之行為，係偽造
    公文書之部分行為，不另論罪。被告以一行為觸犯前開3罪
    名，為想像競合犯，應依刑法第55條從一重之偽造公文書罪
    處斷，檢察官認應分論併罰，容有誤會。被告已著手於詐欺
    犯行之實施，而尚未至詐取告訴人金錢之結果，為未遂犯，
    應依刑法第25條第2項規定，減輕其刑。
  (四)爰審酌被告正值青壯，竟參與詐騙集團，共同假司法機關之
    名，利用被害人對司法案件偵辦程序不熟悉，施用詐術詐騙
    被害人，破壞社會秩序，惟念其犯後坦承犯行，已知悔改及
    參與犯罪程度、分工情形，及告訴人之意見等一切情狀，量
    處如主文所示之刑。扣案偽造之「臺灣台中地方法院地檢署
    公證處」文書1張，係偽造完成後被告未及向告訴人行使即
    遭警員逮捕，扣案之行動電話1具（含0000000000號SIM卡1
    枚）、偽造之「法務部台中地檢署監管科書記官」服務證1
    張，均為被告或共同被告所有，供被告供犯罪所用之物，業
    據被告供陳在卷，爰依刑法第38條第1項第2款之規定宣告沒
    收之。至於偽刻之「法務部行政執行署台北執行處凍結管制
    命令印」、「檢察執行處鑑」等公印，雖未扣案，但並無證
    據證明其業已滅失，不問屬於犯人與否，均應逕依刑法第
    219 條之規定為沒收之諭知。
據上論斷，應依刑事訴訟法第273條之1第1項、第299條第1項前
段，刑法第28條、第158條第1項、第211條、第216條、第212條
、第339條第3項、第1項、第55條前段、第219條、第38條第1項
第2款，刑法施行法第1條之1第1項、第2項前段，判決如主文。
本案經檢察官郭郁到庭執行職務。
中    華    民    國    99    年    12    月    17    日
                  刑事第七庭    法  官  章曉文
以上正本證明與原本無異。
如不服本判決應於收受送達後10日內向本院提出上訴書狀，並應
敘述具體理由；其未敘述上訴理由者，應於上訴期間屆滿後20日
內向本院補提理由書（均須按他造當事人之人數附繕）「切勿逕
送上級法院」。
                                書記官  林義盛
中    華    民    國    99    年    12    月    17    日
附錄本案論罪法條
中華民國刑法第211條
偽造、變造公文書，足以生損害於公眾或他人者，處1年以上7年
以下有期徒刑。
中華民國刑法第216條
行使第210條至第215條之文書者，依偽造、變造文書或登載不實
事項或使登載不實事項之規定處斷。
中華民國刑法第212條
偽造、變造護照、旅券、免許證、特許證及關於品行、能力服務
或其他相類之證書、介紹書，足以生損害於公眾或他人者，處1
年以下有期徒刑、拘役或3百元以下罰金。
中華民國刑法第339條
意圖為自己或第三人不法之所有，以詐術使人將本人或第三人之
物交付者，處5年以下有期徒刑、拘役或科或併科1千元以下罰金
。
以前項方法得財產上不法之利益或使第三人得之者，亦同。
前二項之未遂犯罰之。

司法院資訊處製作；財團法人民間司法改革基金會備份。
